臺北高等行政法院判決　　　　　　　　　　　　　　　九十年度訴字第二二四一號
　　　　　　　　　　　　　　　.
　　原　　　告　甲○○
　　被　　　告　行政院勞工委員會
　　代　表　人　陳菊（主任委員）
　　訴訟代理人　丙○○
　　　　　　　　乙○○
右當事人間因就業服務法事件，原告不服行政院中華民國九十年一月二十九日台八十
九訴字第三七○七三號訴願決定，提起行政訴訟。本院判決如左：
　　主  文
原告之訴駁回。
訴訟費用由原告負擔。
　　事  實
緣原告向被告申請聘僱外籍家庭監護工，經被告以民國（下同）八十九年七月十七日
台八十九勞職外字第○六三七九一一號函核准其聘僱印尼籍勞工JUMIATUN一名，在桃
園縣觀音鄉保障村草漯五十之五號從事家庭監護工工作，聘僱期限自八十九年六月十
四日至九十一年六月十四日止。嗣桃園縣警察局大園分局於八十九年八月十八日查獲
該名印尼籍家庭監護工於同址之紡織廠從事看顧紡織機台及搬運布料等工作，移由被
告以該名外勞有就業服務法第五十四條第一項第二款規定情事，乃於八十九年九月二
十七日以台八十九勞職外字第○二二○二三八號函原告，自該函送達日起撤銷上開聘
僱許可，該名外勞得於該函送達後十四日內向當地就業服務中心辦理由其他雇主接續
聘僱，或由雇主於前開期限內，為其辦理離境手續並出境，及原告聘僱外國人之名額
（一名）不予保留。原告不服，主張外勞JUMIATUN並未從事許可以外之工作，告發人
周泠洺因與原告有民、刑事糾紛而挾怨報復，且其違反就業服務法案件尚由台灣桃園
地方法院檢察署偵查中，迄未終結，難認違規屬實云云，提起訴願，遭決定駁回，遂
向本院提起行政訴訟。茲摘敘兩造訴辯意旨如次：
甲、原告方面：
一、聲明：求為判決訴願決定及原處分均撤銷，訴訟費用由被告負擔。
二、陳述：
１、因原告之子受有腦部傷害，經核准僱用外籍勞工擔任家庭監護工，並無從事許可
    以外之工作，桃園縣警察局大園分局偵訊筆錄所載內容與事實不符。
２、該名印尼籍外國人JUMIATUN並未從事許可以外之工作，確係擔任監護工作，倘有
    從事許可以外之工作，亦係訴外人周泠洺所為，原告並不知情，是該名印尼籍外
    國人於警訊筆錄供稱由原告指派從事許可以外之工作，並非事實，請鈞院傳訊該
    外國人查明事實真相。
乙、被告方面：
一、聲明：求為判決駁回原告之訴，訴訟費用由原告負擔。
二、陳述：
１、按「雇主聘僱之外國人，有從事許可以外之工作者，撤銷其聘僱許可之一部或全
    部。」、「違反第一項之規定經撤銷聘僱許可之外國人，應即令其出境，不得再
    於中華民國境內工作。」就業服務法第五十四條第一項第二款及第二項定有明文
    。另按「受聘僱之外國人違反本法（就業服務法）第五十四條第一項各款規定者
    ，中央主管機關應撤銷其聘僱許可之一部或全部。雇主對於該外國人違法行為之
    發生已盡相當之注意或縱加以相當注意仍不免發生者，其聘僱外國人之名額應予
    保留。」、「聘僱外國人之聘僱許可經撤銷者，雇主應於十四日內，為該外國人
    辦理離境手續，並使其出境。」、「外國人受聘僱從事本法第四十三條第一項第
    七款至第九款規定之工作，有其他不可歸責於受聘僱外國人之事由者，經中央主
    管機關核准，得由其他雇主接續聘僱。」外國人聘僱許可及管理辦法第二十三條
    、第十八條第一項及第二十八條第一項第四款亦定有明文。
２、本案該名印尼籍外國人JUMIATUN（護照號碼：ＡＢ９５４６５８）經原告申請而
    獲被告八十九年七月十七日台八十九勞職外字第○六三七九一一號函之聘僱許可
    ，核准工作係於桃園縣觀音鄉保障村草漯五十之五號從事家庭監護工工作，惟未
    經許可由原告非法指派至同址紡織廠從事看顧紡織機台和搬布料等工作，此等事
    實除經桃園縣警察局大園分局於八十九年八月十八日查獲外，並有原告及該名印
    尼籍外國人於該分局所作偵訊筆錄可參。參照偵訊筆錄中原告所述：「警方查獲
    之紡織工廠均無任何登記文件，亦無名稱，該名外勞係偶爾至該紡織廠從事看顧
    紡織機台及搬運紡織物品工作。」，並參照該名印尼籍外國人陳述：「．．．我
    抵台（紡織工廠）第一件工作便是紡織工作，且從事至今，其間並未在紡織廠內
    照顧老人抑或病人．．」、「我抵台被仲介公司送至台北由陳榮銘、甲○○夫妻
    把我載至觀音鄉保障村草漯五十之五號（紡織廠）便開始從事紡織工作。」，足
    證該名外國人確有違法從事許可以外工作之事實。
３、原告稱「該名外國人並未從事許可以外之工作，確係擔任監護工作，倘有從事許
    可以外之工作，亦是訴外人周洺所為，原告並不知情，故該名外國人供稱係原告
    叫伊從事許可以外之工作，並非事實，希能撤銷原處分」云云。惟該名外國人違
    法從事許可以外工作之情事，除經警方查獲，並有前開原告及該名印尼籍外國人
    之供述筆錄可參，違法事實足堪認定，原告所述顯係事後卸責之詞。且除該名外
    國人坦承係原告非法指派外，原告於偵訊筆錄亦自承明知該名外國人非法工作，
    原告實難諉為不知，故原處分並無違法或不當。
　　理  由
一、按「雇主聘僱之外國人，有左列情事之一，撤銷其聘僱許可之一部或全部：．．
    二、從事許可以外之工作者。．．」「前項經撤銷聘僱許可之外國人，應即令其
    出境，不得再於中華民國境內工作。」為就業服務法第五十四條第一項第二款及
    第二項所明定。又「聘僱外國人有下列情事之一經令其出境者，雇主應於十四日
    內，為該外國人辦理離境手續並使其出境：一、．．聘僱許可經撤銷者。．．」
    「受聘僱之外國人違反本法第五十四條第一項各款規定者，中央主管機關應撤銷
    其聘僱許可之一部或全部。雇主對於該外國人違法行為之發生已盡相當之注意或
    縱加以相當注意仍不免發生者，其聘僱外國人之名額應予保留。」「外國人受聘
    僱從事本法第四十三條第一項第七款至第九款規定之工作，有下列情事之一者，
    經中央主管機關核准，得由其他雇主接續聘僱：．．四、其他不可歸責於受聘僱
    外國人之事由者。」復為行為時外國人聘僱許可及管理辦法第十八條第一項第一
    款、第二十三條及第二十八條第一項第四款所規定。該外國人聘僱許可及管理辦
    法，係依就業服務法第四十五條之規定授權訂定，為執行母法之細節性、技術性
    事項，合乎立法意旨，且未逾越母法之授權範圍，本院自得予以援用。而依上開
    外國人聘僱許可及管理辦法第二十三條後段規定之反面解釋，雇主對於其所聘僱
    外國人之違法行為之發生，如未盡相當之注意予以防止，或明知而放任違法行為
    之發生，或竟故意促使違法行為之發生者，其聘僱外國人之名額均不應予保留，
    亦即，除撤銷聘僱該外國人之許可，如有不可歸責於受聘僱外國人之事由，經中
    央主管機關核准，得由其他雇主接續聘僱外，應即令該外國人出境（雇主應於十
    四日內，為該外國人辦理離境手續並使其出境），且該雇主不得再以同一事由申
    請聘僱外國人。
二、查本件原告所聘僱之印尼籍外國人JUMIATUN一名，原經被告核准於桃園縣觀音鄉
    保障村草漯五十之五號從事照顧原告之次子陳俊良之家庭監護工工作，聘僱期限
    自八十九年六月十四日起至九十一年六月十四日止，有雇主聘僱外籍勞工申請表
    、家庭申請聘僱外籍監護工用診斷書、原告及其次子陳俊良之戶口名簿、被告八
    十九年四月七日台八十九勞職外字第○五五五一一三號函及八十九年七月十七日
    台八十九勞職外字第○六三七九一一號函等影本附原處分卷及本院卷可稽。然桃
    園縣警察局大園分局於八十九年八月十八日查獲該名印尼籍家庭監護工於同址之
    紡織廠從事看顧紡織機台及搬運布料等許可以外之工作，此有桃園縣警察局大園
    分局八十九年八月三十一日第二二九七號函、執勤現場紀錄表、原告及印尼籍外
    國人JUMIATUN於八十九年八月十八日在桃園縣警察局大園分局之偵訊（調查）筆
    錄等影本附原處分卷足憑。查桃園縣警察局大園分局之執勤現場紀錄表記載現場
    情形為：「．．經由窗戶查看發現有外勞在看顧紡織機台，經按門鈴後，外勞將
    機械關閉並躲入房間內，經查係監護工FATONAH及JUMIATUN及ENDANG在上述地址
    工作，經詢問外勞，外勞承認有在工作，而剛剛正在工作係ENDANG SUGIARTI．
    ．．」；另依警訊時原告之供詞：「（問）妳合法引進之外勞姓名為何？服務處
    所地址為何？職業性質為何？（答）我所引進外勞姓名為JUMIATUN、女、印尼籍
    。以監護工名義引進甲○○宅，住址桃園縣觀音鄉保障村草漯五十之五號。」「
    （問）右述地址經警前往臨檢查察發現為紡織工廠，是否有營利登記證、公司、
    工廠登記證？名稱為何？（答）該工廠均無任何登記文件，亦無名稱。」「（問
    ）該工廠擺設紡織機台多少？從何時開始營業？負責人為何？（答）擺設機台十
    二檯，於八十九年七月一日開始。負責人是我丈夫陳榮銘。」「（問）警方於八
    十九年八月十八日十五時四十分前往工廠臨檢查察時查獲外勞JUMIATUN從事紡織
    工作，是否為妳合法申請之外勞？（答）是同一人。」「（問）外勞JUMIATUN於
    警訊筆錄坦承自八十九年六月十四抵台至今便在工廠內從事看顧紡織機台及搬運
    紡織物品之工作，是否有此事？（答）外勞只是偶而幫忙。」「（問）警方臨檢
    當場於工廠內查獲JUMIATUN、FATONAH SITI及ENDANG SUGIART等三名外勞均坦承
    她們是以監護工名義抵台從事工廠內紡織工作，妳作何解釋？（答）是她們自己
    要做的」「（問）該紡織工作陳俊良（二兒子）是否有從事？（答）我二兒子每
    日均有在做紡織工作。」（參原處分卷第十三、十四、十五頁）；及該名外國人
    JUMIATUN之供詞：「（問）妳是否知道妳的工作性質為監護工？妳抵台第一件工
    作為何？是否有照護病人或老人工作？（答）我不清楚。我抵台（紡織工廠）第
    一件工作便是紡織工作，且從事至今。期間並未在紡織廠內照護老人或病人。」
    「（問）妳從事紡織工作是否為合法雇主甲○○要求？（答）我抵台被仲介公司
    送至台北由陳榮銘、甲○○夫妻把我載至觀音鄉保障村草漯五十之五號（紡織廠
    ）便開始從事紡織工作。」「（問）該紡織工廠平日由何人居住，是否有甲○○
    家人一起居住？（答）整個工廠只有老板娘的二兒子在工廠居住。」「（問）老
    板娘的二兒子是否為缺乏人照顧的人？（答）老板娘的二兒子四肢健全且精神健
    康情形均正常良好，無須人照護。」（參原處分卷第十六、十七頁）；綜上，原
    告指派其所聘僱之外國人從事許可以外工作之違規事實，洵堪認定。
三、原告雖稱桃園縣警察局大園分局偵訊筆錄所載內容與事實不符，且該名印尼籍外
    國人JUMIATUN確係擔任監護工作，倘有從事許可以外之工作，亦係訴外人周泠洺
    所為，原告並不知情，是該名印尼籍外國人於警訊筆錄供稱由原告指派從事許可
    以外之工作，並非事實，請傳訊該外國人查明事實云云。惟前開原告及JUMIATUN
    於八十九年八月十八日在桃園縣警察局大園分局之偵訊（調查）筆錄，係經彼等
    親閱後，於緊接筆錄記載之末行簽名、蓋章或按捺指印，並有翻譯人員在場翻譯
    ，自具有證明力，且原告及JUMIATUN二人所言情節不謀而合，是原告主張偵訊筆
    錄所載內容與事實不符乙節，自屬無以憑採。本件事證既明，則原告請求本院傳
    訊該外國人，經核無此必要。又原告所稱JUMIATUN倘有從事許可以外之工作，亦
    係訴外人周泠洺所為乙節，並未立證以明，僅徒託空言，殊無可採。
四、本件原告聘僱之外國人確有違法從事許可以外工作之事實，業如前述，該外國人
    顯已違反就業服務法第五十四條第一項第二款之規定，而原告對其違法行為之發
    生，顯係明知並有意使其發生。從而，被告依就業服務法第五十四條第一項暨外
    國人聘僱許可及管理辦法第二十三條之規定撤銷其聘僱許可，於法自無不合。該
    名外國人之聘僱許可既經依法撤銷，原處分依就業服務法第五十四條第二項暨外
    國人聘僱許可及管理辦法第十八條及第二十八條第一項第四款之規定，限令該名
    外國人得於該函送達後十四日內向當地就業服務中心辦理由其他雇主接續聘僱，
    或由雇主於前開期限內，為其辦理離境手續並出境，自屬於法有據。又原告既係
    故意指派其所聘僱之外國人從事許可以外之工作，被告依前揭外國人聘僱許可及
    管理辦法第二十三條後段規定之反面解釋，為原告聘僱外國人之名額（一名）不
    予保留之處分，於法亦無不合。原告不服，訴經行政院駁回其訴願，該訴願決定
    亦無違誤。原告徒執前詞，聲請撤銷，為無理由，應予駁回。
據上論結，本件原告之訴為無理由，爰依行政訴訟法第九十八條第三項前段，判決如
主文。
中　　華　　民　　國　　  九十一  　　年　　 一　 　月　  　三十一　　　日
                               臺 北 高 等 行 政 法 院  第 三 庭
                                           審 判 長 法  官　徐瑞晃
           　　　　　　　　　　　　　　　　　　　　 法　官　李得灶
           　　　　　　　　　　　　　　　　　　　　 法　官　曹瑞卿
右為正本係照原本作成。
如不服本判決，應於送達後二十日內，向本院提出上訴狀並表明上訴理由，如於本判
決宣示後送達前提起上訴者，應於判決送達後二十日內補提上訴理由書（須按他造人
數附繕本）。
中　　華　　民　　國　　  九十一  　　年　　 一　 　月　  　三十一　　　日
            　　　　　　　　　　　 　　　    　     書記官  方偉皓
